臺灣高等法院民事裁定　　　　　　　　　100年度聲字第178號
聲　請　人　李景明
　　　　　　詹永仁
　　　　　　蕭玉枝
相　對　人　黃文裕
　　　　　　黃文慶
上列當事人間聲請返還提存物事件，本院裁定如下：
    主  文
臺灣板橋地方法院提存所九十九年度存字第二一六八號提存事件
聲請人詹永仁所提存之擔保金新臺幣柒拾玖萬玖仟捌佰元，准予
返還。
臺灣板橋地方法院提存所九十九年度存字第二一六九號提存事件
聲請人李景明所提存之擔保金新臺幣柒拾玖萬玖仟捌佰元，准予
返還。
臺灣板橋地方法院提存所九十九年度存字第二一七Ｏ號提存事件
聲請人蕭玉枝所提存之擔保金新臺幣捌拾伍萬壹仟肆佰元，准予
返還。
聲請訴訟費用由相對人連帶負擔。
    理  由
一、按有下列各款情形之一者，法院應依供擔保人之聲請，以裁
    定命返還其提存物或保證書：(一)應供擔保之原因消滅者。(二)
    供擔保人證明受擔保利益人同意返還者。(三)訴訟終結後，供
    擔保人證明已定二十日以上之期間，催告受擔保利益人行使
    權利而未行使，或法院依供擔保人之聲請，通知受擔保利益
    人於一定期間內行使權利並向法院為行使權利之證明而未證
    明者，民事訴訟法第104條第1項定有明文。前開規定於其他
    依法令供訴訟上之擔保者準用之，為同法第106條所規定。
二、本件聲請意旨略以：聲請人李景明、詹永仁、蕭玉枝前依本
    院97年度上更(三)字第75號民事判決分別提供新臺幣（下同）
    79萬9,800元、79萬9,800元、85萬1,400元之反擔保金免為
    假執行，茲伊業經判決敗訴確定，相對人已於100年5月9日
    執確定判決為本案執行，是相對人原假執行強制執行案已不
    復存在，伊等反擔保之原因已消滅，伊等並於100年5月4日
    訴訟終結後定20日以上之期間以存證信函催告相對人行使權
    利而其未行使，爰聲請返還上開擔保金等語。
三、經查，聲請人就其所主張上開事實，業據其提出本院97年度
    上更(三)字第75號判決書、臺灣板橋地方法院（下稱板橋地院
    ）提存所99年度存字第2168、2169、2170號提存書、板橋地
    院民事執行處100年5月9日板院輔99執濟字第43652號執行命
    令、臺北敦南郵局第000306號存證信函及掛號郵件回執等件
    為證（見本院卷第2至13頁），復有板橋地院100年6月27日
    板院輔99司執濟43652字第041905號函附卷可稽（見本院卷
    第20頁），並經本院調閱板橋地院提存所99年度存字第2168
    、2169、2170號提存事件等卷宗查明屬實。且聲請人已於10
    0年5月4日催告相對人於文到21日內行使權利，而相對人迄
    未行使，除有上開臺北敦南郵局存證第000306號信函及回執
    可稽外，亦經本院函詢臺灣臺北地方法院、板橋地院無訛（
    見本院卷第18、19頁），是聲請人依民事訴訟法第106條準
    用同法第104條第1項第3款規定請求返還前開擔保金，洵屬
    有據，應予准許。相對人雖謂：聲請人迄未主動拆屋還地，
    反擔保金之理由並未消失；且聲請人無權占有系爭土地，伊
    對聲請人訴請返還不當得利，已取得假執行判決可對聲請人
    所提供之擔保金聲請假執行，故聲請人不得請求返還擔保金
    云云。惟兩造間拆屋還地事件，相對人既已取得勝訴判決確
    定，相對人已於100年5月9日聲請執行法院為終局執行，則
    聲請人提供擔保免為假執行之原因自亦消滅。至於相對人另
    案以聲請人所有建物無權占有其所有之土地，請求聲請人返
    還不當利得，有板橋地院民事判決檢索資料附卷可稽（見本
    院卷），並非對於免為假執行所受之損害行使權利，與本件
    擔保原因消滅及訴訟終結無涉，相對人據此為聲請人不得請
    求返還擔保金之抗辯，應無可採。是聲請人聲請返還擔保金
    ，應予准許。
四、據上論結，本件聲請為有理由，爰依民事訴訟法第95條、第
    85條第2項，裁定如主文。
中    華    民    國   100    年    8     月    3     日
                    民事第十一庭
                        審判長法  官  呂太郎
                              法  官  劉坤典
                              法  官  徐福晉
正本係照原本作成。
如不服本裁定，應於收受送達後10日內向本院提出抗告狀，並應
繳納抗告費新臺幣１千元。
中    華    民    國   100    年    8     月    4     日
                              書記官  秦仲芳